臺灣高等法院民事裁定
109年度抗字第328號
抗  告  人  潘正芬  

            俞富程  
            俞朱麗  
相  對  人  花旗(台灣)商業銀行股份有限公司

法定代理人  莫兆鴻  
代  理  人  賴文萍律師
            陳怡雯律師
            王志鈞律師
相  對  人  俞富家  

上列抗告人因吳世傑與俞富家、花旗（台灣）商業銀行股份有限
公司間請求損害賠償等事件，對於中華民國109年1月22日臺灣臺
北地方法院108年度金字第80號裁定提起抗告，本院裁定如下： 
    主  文
抗告駁回。
抗告訴訟費用由抗告人負擔。
    理  由
一、抗告意旨略以：伊在原審追加自己為原告（下稱追加之訴）
    ，與原告吳世傑之起訴（下稱原訴），所主張之基礎事實與
    主要爭點，均為被告花旗(台灣)商業銀行股份有限公司（下
    稱花旗銀行）未遵守銀行相關法令作業流程、未善盡監督、
    內部稽查及內部控制，造成理財專員即被告俞富家長期、大
    量、巨額、書面詐套取伊與原告等客戶之存款或金錢，或為
    違法不當投資建議及相關不當移轉資金等行為。且原訴甫因
    調解不成立進入訴訟程序，伊之追加對原訴之終結並無妨礙
    ，符合民事訴訟法第255條第1項第2款、第7款規定，縱未符
    合，亦應類推適用該規定認屬合法，或命原訴之原告補正追
    加合法要件之欠缺，或將追加之訴另行分案審理。乃原裁定
    逕駁回伊追加之訴，自屬違誤，應予廢棄，改裁定准伊追加
    為原告云云。
二、訴狀送達後，原告不得將原訴變更或追加他訴。但請求之基
    礎事實同一，或不甚礙被告之防禦及訴訟之終結者，不在此
    限，此觀民事訴訟法第255 條第1 項第2 款、第7款規定甚
    明。準此規定，得於原訴追加他訴之主體，須為已起訴之原
    告，未起訴之人不得為之。又此項規定雖旨在節約原告另行
    起訴之勞費與時間，但需兼顧被告之程序利益，故限於對原
    訴之裁判，必需與審理追加之訴之事實，具有同一性或共通
    性，始得謂原訴與追加之訴基礎事實同一。於被告防禦追加
    之訴，可相當程度引用原訴之訴訟資料，且審理追加之訴，
    不使訴訟程序延滯者，方符合不甚礙被告之防禦及訴訟終結
    之要件。
三、經查：
　㈠吳世傑起訴略以：伊家族成員投資設立之Centremark Intern
    ational Corp.（下稱CIC公司）於花旗銀行開設之帳戶，自
    民國101年5月至106年2月間，共有44筆匯款交易遭俞富家以
    不法手段盜領挪空，款項匯入俞富家自己或其使用之人頭帳
    戶，再以不實財務報表使CIC公司及伊誤信帳戶內仍有千餘
    萬美元等情，依民法第184條第1項、第2項、第188條第1項
    、第213條第1項、第478條、第602條、第597條、第598條、
    銀行法第45條之2第2項、金融消費者保護法第11條之3第1項
    等規定，求為命俞富家賠償遭挪用款項之損害、花旗銀行負
    連帶賠償責任並加計1倍懲罰性違約金之判決，此有起訴狀
    可稽（見原審㈠卷第11至30頁）。
　㈡抗告人以自己名義追加為原告，係謂：俞富家以其享有花旗
    銀行提供給優秀員工優惠行存為由，使抗告人潘正芬將自己
    或其代管之他人資金匯入俞富家指定帳戶，迄今仍有101年
    間之3筆匯款本息未返還，致潘正芬受有本金新臺幣（下同
    ）1200萬元及利息1082萬0664元之損害，花旗銀行疏於內控
    ，應與俞富家連帶負賠償責任。俞富家另以相同員工優存為
    由，詐使抗告人俞富程、俞朱麗將款項匯入俞富家指定帳戶
    ，自103年至106年間共有4筆匯款。迄106年6月間，俞富家
    因酒後駕駛入獄後，花旗銀行之信義分行行長、助理，要求
    俞富程匯款協助俞富家解決客戶劉銑帳戶內資金不足問題，
    俞富程、俞朱麗遂於106年6月初分別存入現金2筆至劉銑帳
    戶。花旗銀行嗣後並未還款，係以職務詐取侵害俞富程、俞
    朱麗金錢云云，求為命俞富家、花旗銀行連帶賠償損害之判
    決，亦有民事追加起訴狀可考（見原審㈠卷第255至268頁）
    。
　㈢由上觀之，吳世傑之原訴，與抗告人追加之訴，所主張之受
    害過程迴異，爭執之交易互殊。所訴侵權行為類型，原訴為
    盜領客戶帳戶內款項，追加之訴則係客戶自行將款項存入指
    定帳戶；就俞富家被訴之侵害手法，原訴係指提供不實財務
    管理報表，追加之訴則為偽稱優惠行存、詐稱俞富家需款解
    決問題，兩訴主張之原因事實已有不同。再觀吳世傑於原訴
    所提CIC公司開戶總約定書、44筆交易匯款申請書、財務報
    表等件（見原審㈠卷第35至164頁），與抗告人於追加之訴提
    出之匯款單據、對話訊息截圖等證據資料（見原審㈠卷第277
    至304頁），亦屬有異，難謂兩訴有證據資料共通之情形。
　㈣至抗告人所稱花旗銀行未遵守銀行相關法令作業流程、未善
    盡監督、內部稽查及內部控制，造成理財專員俞富家長期、
    大量、巨額、書面詐套取伊與吳世傑等客戶之存款或金錢，
    或為違法不當投資建議及相關不當移轉資金等行為等節，雖
    係原訴與追加之訴均需審酌之事項，惟花旗銀行之選任監督
    責任原因，依俞富家被訴侵害行為態樣而定。原訴與追加之
    訴所主張俞富家侵害行為既屬有異，所需審理花旗銀行之選
    任監督責任，自非相同。基此足徵，對原訴之裁判，並無需
    審理追加之訴主張之事實，兩訴本非基礎事實同一。俞富家
    、花旗銀行對於追加之訴，需另為攻防舉證；審理追加之訴
    之審理，亦需另啟調查辯論程序，對被告之防禦及訴訟終結
    顯有妨礙。
　㈤況上開追加之訴，係以未起訴之抗告人為追加行為之主體，
    顯不符民事訴訟法第255條規定。而同法第258條第2項，就
    追加之訴因不備訴之追加要件遭裁定駁回確定者，設有得於
    該裁定確定後10日內聲請法院就追加之訴為審判之規定，已
    足保護抗告人之訴訟權，亦無類推適用上開民事訴訟法第25
    5條規定，認其得以自己名義追加為原告之必要。且抗告人
    追加之訴是否具備獨立起訴要件，而得請求另行審理，亦與
    其訴之追加合法要件是否具備無關。此外，吳世傑之原訴並
    不因抗告人為不合法之追加，致生原訴合法要件欠缺，吳世
    傑亦無補正追加要件之義務。
　㈥準此，抗告人謂其得適用或類推適用民事訴訟法第255條第1
    項第2款、第7款規定，以自己名義追加為原告云云，並非有
    據，不應准許。
四、綜上所述，抗告人追加之訴不合法，原裁定予以駁回，並無
    違誤。抗告意旨指摘原裁定不當，聲明廢棄，為無理由，應
    駁回其抗告，爰裁定如主文。
中　　華　　民　　國　　109 　年　　3 　　月　　31　　日
                    民事第十六庭 
  　　　　　　　　　　　審判長法  官  朱耀平
               　　　　　　　法  官  邱育佩　　　　　　
               　　　　　　　法  官  黃明發　　　　　　
正本係照原本作成。
本裁定除以適用法規顯有錯誤為理由外，不得再抗告。如提起再
抗告，應於收受送達後10日內委任律師為代理人向本院提出再抗
告狀。並繳納再抗告費新臺幣１千元。
中　　華　　民　　國　　109 　年　　4 　　月　　1 　　日

　　　　　　　　　　          書記官  陳欣怡